臺灣臺中地方法院民事判決　九十三年度勞簡上字第一六號
　　上　訴　人　建邦鋁合金鍛造股份有限公司
　　法定代理人　乙○○
　　訴訟代理人　趙惠如　律師
　　複　代理人　洪崇欽　律師
　　被　上訴人　甲○○
　　訴訟代理人　劉憲璋　律師
　　複　代理人　賴書貞　律師
右當事人間請求給付資遣費等事件，上訴人對於民國九十三年五月二十六日本院臺中
簡易庭九十三年度中勞簡字第一六號第一審簡易判決提起上訴，本院於民國九十三年
十二月三日言詞辯論終結，判決如左：
    主  文
上訴駁回。
第二審訴訟費用由上訴人負擔。
  事實及理由
壹、被上訴人起訴主張：上訴人於民國（下同）九十三年一月十九日（按除夕為同年
    一月二十一日）之前半個月，向其表示因公司模具組，將在農曆春節過後，結束
    業務，其於春節過後不用再至公司上班，嗣於春節前之同年月十九日，其再次向
    上訴人負責人乙○○詢問，其在春節過後是否繼續上班，乙○○當面告知春節過
    後，不用來上班，春節過後，上訴人即於同年月二十七日將被上訴人退保，足見
    本件係上訴人片面終止勞動契約，並非如上訴人所稱係被上訴人不滿工作調動自
    行離職，爰依勞動契約及勞動基準法之相關規定請求上訴人給付資遣費、預告工
    資、九十三年元月份短給之工資。且由下列事證可知本件確係上訴人片面終止兩
    造間之勞動契約：(1)上訴人對於在九十三年一月二十七日向勞工保險局辦理被上
    訴人之退保手續並不爭執，惟辯稱是會計人員蔡秋蘭之作業疏失所致云云，顯係
    推諉之詞；(2)又上訴人自訴訟以來一再強調：被上訴人自同年元月二十四日起即
    無故曠職，甚且上訴人在同年二月十一日還寄發管理部人事令，通知被上訴人文
    到三日內回廠任職，否則即依法終止勞動契約云云，然依人事令內容兩造之勞動
    契約已經終止，上訴人事後再為被上訴人辦理加保顯然自相矛盾，從上訴人為被
    上訴人重新辦理加保乙節，適足以證明本件是因上訴人片面終止勞動契約而起，
    被上訴人並無「無故曠職」情事；(3)再上訴人係於九十三年元月二十七日向勞工
    保險局申報被上訴人離職，然查同年元月二十一日至元月二十六日為農曆春節，
    屬國定假日，被上訴人在年假期間本就無需上班，自無曠職可能，且被上訴人果
    為無故曠職三日，則上訴人應在三日期滿確定被上訴人解職後才退保，豈有在解
    職前即預先退保之理？(4)上訴人表示曾於九十三年元月四日張貼調職公告，但證
    人楊木田於原審作證時指出，其每天都有到上訴人公司從未看過此公告，則自元
    月四日至過年之間長達十幾天，楊木田卻完全沒有看過上訴人所提之元月四日之
    調職公告，顯然違乎常情？(5)本件因上訴人片面終止兩造間之勞動契約，故而被
    上訴人才旋即於九十三年元月二十日申請台中縣勞資關係協會協調。另被上訴人
    否認有合意九十三年元月份之薪資為一萬八千六百元，依原審之計算方法，元月
    份薪資應為一萬九千三百六十五元，上訴人仍有短給薪資等語。
貳、上訴人則以：本件係被上訴人因不滿工作調動而自行離職，其從未向被上訴人為
    終止僱傭契約之意思表示，此由被上訴人於九十三年三月十五日原審庭訊中自承
    ：自己擔心由模具組調至製造課任職，恐有減薪之虞，故不願意回上訴人公司任
    職等語可知，此另有與被上訴人同為模具組後自九十三年元月調至製造課員工楊
    錦德，其工作至同年四月底，始因個人因素離職乙情可以間接得到證實。另會將
    被上訴人退保之原因係公司之員工如有三日未上班，公司之人事均會先將該員工
    之勞健保辦理退保，待瞭解該員工之動向後，再決定是否予以加保，以免增加公
    司就勞健保費用之支出，故而，勞健保之退保，與兩造僱傭契約是否終止無涉。
    再證人蔡秋蘭於原審證稱：被上訴人曾於九十三年一月十九日告知將於十九日離
    職，要求其幫他辦理退保手續；嗣經上訴人公司之法定代理人發現後，認兩造之
    僱傭契約並未終止，遂要其再替被上訴人辦理續保手續，且其確有看到調職命令
    等語，足證上訴人僅將被上訴人調職至製造課，並無終止兩造僱傭契約之意思表
    示。又九十三年二月十日台中縣勞資關係協會之勞資爭議協調會會議關於資方之
    意見記載：「請林員去工作」，其意乃指「請林員回去工作」之意思，此業經當
    時調解委員林振昌、協調會主度潘水龍到庭證稱無誤，足見上訴人確未終止兩造
    間之勞動契約，再本件上訴人調動被上訴人之工作，係基於經營所必需；且對於
    被上訴人之薪資及其勞動條件，均未為不利之變更；而調動後工作與原有工作性
    質亦為被上訴人體能及技術所可勝任，兩造之僱傭契約並未有法定終止事由，被
    上訴人請求資遣費，於法自屬無據。另關於九十三年元月份之薪資兩造曾合意為
    一萬八千六百元，此由被上訴人書立之收據載明：「茲收到建邦鋁合金鍛造股份
    有限公司給付九十三年元月份薪資共計一萬八千六百元整無誤。」可以得知，故
    原審認上訴人短給被上訴人元月份二千零五十六元之薪資，顯係違誤等語資為抗
    辯。
參、本件原審對於被上訴人之請求，為被上訴人一部勝訴之判決，並就被上訴人勝訴
    部分依職權宣告假執行，上訴人對其敗訴部分不服，求為判決：原判決不利於上
    訴人之部分廢棄，右廢棄部分被上訴人第一審之訴及其假執行之聲請均駁回。被
    上訴人則求為判決：駁回上訴。
肆、本件經兩造協議簡化整理爭點後，不爭執事項及爭執事項如次：
一、兩造不爭執事項：
  (一)被上訴人自八十四年六月三十日起至九十三年一月十九日止，任職於上訴人公司
    ，擔任模具組員一職。
  (二)上訴人於九十三年一月二十七日將被上訴人之勞工保險，向勞工保險局辦理退保
    手續。嗣因兩造間之勞資糾紛，於九十三年二月十日、同年月二十四日在台中縣
    勞資關係協會協調不成後，上訴人始又於九十三年二月二十六日重新為被上訴人
    辦理加入勞工保險。
  (三)兩造因勞資糾紛，於九十三年二月二十四日在台中縣勞資關係協會協調時，上訴
    人給付被上訴人九十三年元月份一萬八千六百元薪資（扣除勞健保費後為一萬七
    千三百零九元），被上訴人同時簽立收據一紙。
  (四)被上訴人之月平均薪資為三萬七千六百二十元、工作年資為八又十二分之七；若
    被上訴人請求資遣費、預告工資有理由，被上訴人得請求之資遣費為三十萬零九
    百六十元、預告工資為三萬七千六百二十元。
二、本件爭執重點：
  (一)兩造間之勞動契約是否已合法終止？
  (二)若兩造間之勞動契約已合法終止，其終止之事由為何？被上訴人得否據以請求資
    遣費及預告工資？
  (三)被上訴人得否請求九十三年一月份短少之薪資二千零五十六元？
伍、本院之判斷：
一、兩造間之勞動契約是否已合法終止？
    查被上訴人主張上訴人於九十三年一月十九日（按除夕為同年一月二十一日）之
    前半個月，向其表示因公司模具組，將在農曆春節過後，結束業務，其於春節過
    後不用再至公司上班，嗣於春節前之同年月十九日，其再次向上訴人負責人乙○
    ○詢問，在春節過後是否繼續上班，乙○○當面告知春節過後，不用來上班，春
    節過後，上訴人即於同年月二十七日將被上訴人退保，足見本件係上訴人片面終
    止勞動契約等語。上訴人則否認有解僱被上訴人之意思，辯稱本件乃被上訴人不
    滿工作調動而自行離職等語。經查：
  (一)本件上訴人於九十三年一月二十七日（註：同年月二十二日（農曆大年初一）、
    二十三日（初二）、二十四日（初三）、二十五日（初四）、二十六日（初五）
    ）向勞工保險局辦理被上訴人之退保手續，此有被上訴人之勞工保險被保險人投
    保資料表一份為證，且為被告所不爭執，則上訴人顯有終止其與上訴人間之勞動
    契約之意思存在，否則又何須將被上訴人之勞工保險予以退保。至上訴人雖主張
    此係承辦人員蔡秋蘭作業上之疏失所致，且嗣後業已於同年二月二十六日重新為
    被上訴人辦理加入勞工保險，並舉證人蔡秋蘭為證云云。然查，證人蔡秋蘭雖屬
    上訴人公司之人事人員，然其於原審自承無權直接將員工辦理退保，須經老闆批
    准等語，則依常情，若非上訴人公司負責人告知被上訴人於春節過後，不用再至
    公司上班，且囑證人蔡秋蘭將被上訴人辦理勞工保險退保，證人豈有自作主張將
    被上訴人辦理退保之理，至其事後於同年二月二十六日重新為原告辦理加入勞工
    保險之手續，乃於被上訴人向台中縣勞資關係協會申訴二度協調之後之事後補救
    動作，上訴人辯稱將被上訴人退保僅係證人蔡秋蘭作業之疏失云云，顯屬卸責之
    詞，自無足採信。又上訴人雖另主張其從未終止兩造間之勞動契約云云，惟查，
    上訴人於同年二月二十四日台中縣勞資關係協會第二次協調時，更改其於同年二
    月十日第一次協調會時之主張，另行主張：因勞方自九十三年二月二十四日起三
    日曠職，依勞基法規定予以解僱等語，此有台中縣勞資關係協會該日協調會會議
    紀錄一份在卷可參（見原審卷第七頁），上訴人上開辯稱其從未解僱上訴人云云
    ，顯然與上開會議記錄之記載不符，亦難採信。
  (二)被上訴人主張於九十三年一月十九日之前半個月，上訴人向其表示因公司模具組
    ，將在農曆春節過後，結束業務，其於春節過後不用至公司上班，嗣於春節前之
    同年月十九日，其再次向上訴人負責人乙○○詢問，在春節過後是否繼續上班，
    乙○○當面告知春節過後，不用來上班等語後，其隨即於同年月二十日向台中縣
    政府勞工局申訴，且經該局轉介台中縣勞資關係協會排定於九十三年二月十日協
    調等情，此有被上訴人提出之台中縣勞資關係協會處理勞資爭議協調會會議紀錄
    一件在卷可稽。依常情而論，若上訴人未於同年一月十九日前告知被上訴人春節
    過後不同再上班，則被上訴人何須立即向台中勞工局申訴處理。本院參以：上訴
    人於同年二月十日台中縣勞資關係協會協調時表示「林員對公司流程不清楚，模
    具組間公司半年前已預告，而公司係每月十日發薪，資遣費亦須依程序辦理才發
    放，請林員返公司辦理離職書，再發資遣費」等語，而會議紀錄之結論亦記載「
    雙方同意，請甲○○先生二月十一日返公司領取元月份現金薪資，並辦理離職程
    序領取資遣費，若有其他疑問，再安排第二次協調會」等語，此有該次會議紀錄
    一份在卷可參（見原審卷第八頁），雖上訴人辯稱該認協調會會議紀錄記載「模
    具已外包，請林員去工作，以保障工作權」，應係請林員「回」去工作，以保障
    工作權之意，此業經證人即協調解委員林振昌、協調會主度潘水龍於本院九十三
    年十月五日準備程序中到庭證稱無誤，然上開記載「請林員去工作」縱然有過於
    簡略之誤解，其本意應係「請林員回去工作」，但整體而言，並不妨礙前開上訴
    人要求被上訴人回公司辦理離職手續，並將依程序發放資遣費之意思，由此足見
    ，若本件如上訴人辯稱係被上訴人自動離職或無故曠職云云，或上訴人未曾向被
    上訴人表示春節過後不用再來上班，上訴人又何須於協調會時，承諾將依程序發
    給被上訴人資遣費？本院另參以證人即上訴人公司監察人楊木田於原審到庭證稱
    ：被上訴人有跟我講，上訴人叫他做到過年，過年大掃除完畢後，被上訴人有問
    他過年之後是否還要來上班，黃先生（即上訴人負責人乙○○）說不要等語；另
    證人林平祥亦於原審到庭證稱：過年前半個月有聽被上訴人說公司模具組要外包
    ，公司叫他做到過年就好，甲○○過年時有問老闆過年後是否還要來？老闆說不
    用來了，被上訴人告訴我之後，我隔天就帶被上訴人去勞工委員會告上訴人等語
    （以上二位證人證詞見原審九十三年四月十九日審理筆錄），亦足證被上訴人上
    開所言並非無據。基上，本院認為被上訴人主張於九十三年一月十九日時，上訴
    人負責人乙○○曾當面其告知春節過後，不用來上班，自該日起堪認上訴人已終
    止兩造間之勞動契約為實在。
  (三)按因業務性質變更，有減少勞工之必要，又無適當工作可供安置時，雇主得預告
    勞工終止勞動契約，勞動基準法第十一條第四款定有明文。查，本件被上訴人自
    八十四年六月三十日起任職於上訴人公司，擔任模具組員一職，上訴人自承因近
    年來經濟不景氣，為能永續經營，因而基於成本考量，自九十三年起將模具作業
    委外作業等情，此由上訴人提出之歷次書狀及其於九十三年二月十日台中縣勞資
    關係協會協調會表示「模具已外包，請林員回去工作，以保障工作權」等語可以
    得知。則堪認上訴人係因經濟不景氣，基於成本考量，將模具組之業務委外作業
    ，有減少勞工之必要，又無適當工作可供安置之情形下，而於九十三年一月十九
    日農曆年前，向被上訴人表示農曆年後，不用再至公司上班，而終止與被上訴人
    間之勞動契約。至於上訴人所提出之其於同年一月四日所為將被上訴人調職「製
    造課」之公告，被上訴人業已否認該公告之真正，且證人楊木田於原審亦到庭證
    述未見過上訴人張貼該公告等語；證人楊宇詮即被上訴人之同事於本院九十三年
    九月十四日準備程序中亦到庭證稱：看到該公告係在過年後約在九十三年一月二
    十五日或二十六日才看到等語，則該公告，自難據以為對上訴人有利之認定。
二、若兩造間之勞動契約已合法終止，其終止之事由為何？被上訴人得否據以請求資
    遣費及預告工資？
  (一)按雇主依第十一條或第十三條但書規定終止勞動契約者，其繼續工作三年以上者
    ，於三十日前預告之，雇主未依第一項規定期間預告而終止契約者，應給付預告
    期間之工資。雇主依前條終止勞動契約者，應規定發給勞工資遣費，勞動基準法
    第十六條第一項、第三項、第十七條分別定有明文。查本件堪認上訴人係因經濟
    不景氣，基於成本考量，將模具組之業務委外作業，有減少勞工之必要，又無適
    當工作可供安置之情形下，而於九十三年一月十九日農曆年前，向被上訴人表示
    農曆年後，不用再至公司上班，而合法終止與被上訴人間之勞動契約業如前述，
    則本件可認上訴人之終止勞動契約，符合勞動基準法第十一條第四款，被上訴人
    依前開法條規定自得請求資遣費及預告工資。
  (二)查本件被上訴人之月平均薪資為三萬七千六百二十元、工作年資為八又十二分之
    七；若被上訴人請求資遣費、預告工資有理由，被上訴人得請求之資遣費為三十
    萬零九百六十元、預告工資為三萬七千六百二十元為兩造所不爭，則本件被上訴
    人請求上訴人給付資遣費三十萬零九百六十元、預告工資三萬七千六百二十元，
    自屬有據，應予准許。
三、被上訴人得否請求九十三年一月份短少之薪資二千零五十六元？
  (一)查兩造因勞資糾紛，於九十三年二月二十四日在台中縣勞資關係協會協調時，上
    訴人給付被上訴人九十三年元月份一萬八千六百元薪資（扣除勞健保費後為一萬
    七千三百零九元），被上訴人同時簽立收據一紙為兩造所不爭。上訴人雖主張被
    上訴人簽立該收據，應可認為兩造已合意該月份之薪資以一萬八千六百元計算，
    被上訴人不得另行主張上訴人短給薪資云云，然查該收據載明：茲收到建邦鋁合
    金鍛造（股）有限公司給付九十三年元月份薪資共計壹萬捌仟陸佰元整無誤，領
    收人甲○○，九十三年二月二十四日（見本院卷第五十五頁）。又證人即協調解
    委員林振昌、協調會主度潘水龍於本院九十三年十月五日準備程序中到庭亦證稱
    ：當時兩造並未提及九十三年元月份之薪資如何處理等語。則該收據應僅可認為
    係被上訴人確有收到該一萬八千六百元之薪資之證明，尚難據以認為被上訴人已
    合意元月份薪資以該金額計算，上訴人主張該收據已足證明兩造已合意元月份之
    薪資以一萬八千六百元計算云云，自無足採。
  (二)查被上訴人任職至九十三年元月十九日為兩造所不爭，則依前開兩造合意之被上
    訴人月平均薪資三萬七千六百二十元計算，被上訴人得請求之九十三年元月份薪
    資（含勞健保費用）應為二萬三千零五十七元（計算式：37620 × 19/31=23057
    ，元以下四捨五入），扣除被上訴人已領之薪資一萬八千六百元（扣除勞健保費
    用一千二百九十一元後，實領金額為一萬七千三百零九元，惟勞健保費用乃為薪
    資之一部分，故被上訴人已領之薪資應含勞健保費用為計算），則被上訴人得請
    求元月份短給之薪資應為四千四百五十七元（00000-00000=4457），惟被上訴人
    對於原審計算其得請求之元月份短給薪資為二千零五十六元，並未上訴，則被上
    訴人在上開金額之範圍內，同意以原審之計算請求，自無不許之理，故被上訴人
    請求九十三年元月份短少之薪資二千零五十六元，洵屬有據，亦應准許。
陸、綜上所述，本件被上訴人主張上訴人片面終止勞動契約，依法應給付資遣費、預
    告工資及九十三年元月份短給之工資等語應為可採，上訴人所辯均無可取。從而
    ，被上訴人依勞動契約及勞動基準法之規定，請求上訴人給付資遣費十八萬八千
    三百二十五元、預告工資三萬七千六百二十元及九十三年元月份短少之薪資二千
    零五十六元，合計為三十四萬零六百三十六元，為有理由，應予准許。又就民事
    訴訟法第四百二十七條第一項適用簡易程序所為被告敗訴之判決，應依職權宣告
    假執行，民事訴訟法第三百八十九條第一項第三款定有明文。是則原審判命上訴
    人給付上開金額，並依職權宣告假執行，於法並無違誤。上訴意旨指摘原判決不
    當，求予廢棄改判，為無理由，應予駁回其上訴。
柒、據上論結，本件上訴為無理由，依民事訴訟法第四百三十六條之一第三項、第四
    百四十九條第一項、第七十八條，判決如主文。
中　　　華　　　民　　　國　　九十三　　年　　　十二　　　月　　　十七　日
                                            臺灣臺中地方法院勞工法庭
~B審判長法　官　張瑞蘭
~B　　　法　官　許石慶
~B　　　法　官　洪堯讚
右正本證明與原本無異
本件不得上訴
中　　　華　　　民　　　國　　九十三　　年　　　十二　　　月　　十七　　日
~B　　　書記官
